【裁判字號】    92,上易,1173
【裁判日期】    920715
【裁判案由】    詐欺
【裁判全文】
臺灣高等法院刑事判決                          九十二年度上易字第一一七三號
    上  訴  人  臺灣桃園地方法院檢察署檢察官
    被      告  甲○○
右上訴人因被告詐欺案件，不服臺灣桃園地方法院八十九年度易字第三０九六號，中
華民國九十一年十一月八日第一審判決（起訴案號：臺灣桃園地方法院檢察署八十九
年度偵字第一一八四六號），提起上訴，本院判決如左：
    主  文
上訴駁回。
    理  由
一、本案經本院審理結果，認第一審判決對被告甲○○為無罪之諭知，核無不當，應
    予維持，並引用第一審判決書記載之證據及理由（如附件）。
二、公訴人循告訴人之請求上訴指摘略以：原判決顯有違經驗法則云云。經查告訴人
    聲請公訴人提起上訴，無非係以本案被告所提出之告訴人之配偶林米雲與被告之
    配偶曾明玉間之「電話錄音帶」欠缺證據能力，原審引之作為判決被告無罪之重
    要證據，即嫌率斷。次查原審誤信被告之謊言，且未傳訊證人林米雲之父親到庭
    ，又忽視林米雲之母林王仔之證言，與證據法則之規定有違。再查證人羅乾隆、
    楊秀惠、曾明玉均證稱：有聽到被告與告訴人因圖及錢的事起爭執，按認定犯罪
    事實所憑之證據，並不以直接證據為限，即綜合各種間接證據，本於推理作用，
    為認定犯罪事實之基礎，如無違背一般證據法則，尚非法所不許，原審本則依據
    以上證人之證詞內容，認定被告確有詐欺告訴人所有之二幅名貴圖畫（告訴人於
    本院九十二年五月二十三日訊問時指稱：該二幅圖畫已有三百多年歷史，是其祖
    先流傳下來的，聽說是密宗第一代宗師所畫），但竟判決被告無罪，顯有違誤云
    云。
三、按犯罪事實應依證據認定之，無證據不得推定其犯罪事實，又不能證明被告犯罪
    者，應諭知無罪之判決，刑事訴訟法第一百五十四條、第三百零一條第一項分別
    定有明文。又被害人之陳述如無瑕疵，且就其他方面調查又與事實相符，固足採
    為科刑之基礎，倘其陳述尚有瑕疵，即不得採為論罪科刑之依據；又認定不利於
    被告之事實，須依積極證據，苟積極證據不足為不利於被告事實之認定時，即應
    為有利於被告之認定，更不必有何有利之證據，最高法院六十一年台上字第三○
    九九號、三十年上字第八一六號判例意旨可資參照。又按告訴人告訴，係以使被
    告受刑事訴追為目的，是其陳述是否與事實相符，仍應調查其他證據以資審認。
    （最高法院四十六年度臺上字第二六０號判例、五十二年度臺上字第一三○○號
    判例參照）。
四、經查告訴人指稱被告於八十九年五月十五日上午十時許，前去其家中，向其妻即
    證人林米雲詐稱：有人要買本案二幅古董畫像，告訴人已同意出售，且伊已交付
    訂金與告訴人云云，林米雲不疑有他，且因與被告為舊識，乃將該二幅圖像交付
    予被告云云，並舉出證人林米雲及林王仔為證。然查，經訊之被告甲○○堅決否
    認於前開時間前去告訴人家中，並辯稱：伊於當日快十時即前去關西鎮參加金西
    王母娘娘開光典禮，一直待到下午二時許才離開該地，不可能於該日十時出現在
    告訴人位於桃園縣龍潭鄉○○路三一七巷九九號家中等語，核與證人即關西鎮金
    西王母娘娘廟之主持張昭明之證述相符。次查證人林米雲與林王仔分別為告訴人
    之配偶與岳母，所為證詞難免偏頗。再查姑不論被告所提出之曾明玉與林米雲對
    話錄音帶之真實性為何。本院茲查卷附告訴人所提出之錄音帶內容與卷附錄音帶
    譯本之內容相符，業據原審於九十一年六月十三日訊問時勘驗在卷（見原審卷第
    一五四頁），本院復於九十二年六月十三日勘驗該錄音帶，並未發現有經剪接因
    而對話中斷之情形，有勘驗筆錄可參，另查被告於該錄音帶中堅稱並無拿走告訴
    人所指稱之本案二幅古董圖像，且觀之該錄音帶中之對話，告訴人已預先限定好
    範圍，並一再誘導被告，顯有故意入人於罪之嫌疑。另查證人羅乾隆、楊秀惠、
    曾明玉雖均證稱：有聽到被告與告訴人曾因圖及錢的事起爭執等語，但渠等證人
    同時均證稱：告訴人與被告所爭執之圖畫是什麼畫，也並未親見被告有拿走告訴
    人所指稱之二幅古董圖像，亦不知告訴人與被告是否因告訴人所指稱之二幅古董
    圖像起爭執等語。因此告訴人指稱該三名證人可以證明被告手上握有其指稱之二
    幅古董圖像云云，並不足採；另查告訴人亦指稱伊之前曾向告訴人買過其他圖畫
    等語，此為告訴人所不否認，被告稱伊雖與告訴人就畫與錢之事起過爭執，伊並
    曾對告訴人提及：一邊還錢，一邊還畫云云，然伊所謂的畫是伊以前向告訴人所
    購買之其他畫，並非指本案告訴人所指稱之古董圖像等語。即此，縱證人羅乾隆
    、楊秀惠、曾明玉證稱：被告與告訴人曾為畫與錢之事起爭執，被告有對告訴人
    說一人還錢，一人還畫云云，尚不足據以認定被告確有詐欺告訴人所指稱之二幅
    古董圖像得逞。綜上，本件公訴人所指之證據尚不足以證明被告有公訴人所指之
    犯罪事實；此外，復查無其他具體事證足資證明被告涉有起訴意旨所指之詐欺罪
    嫌，應認無法證明被告犯罪，原審為被告無罪之諭知，自無違誤。公訴人上訴指
    摘原判決不當，為無理由，應予駁回。
五、據上論結，應依刑事訴訟法第三百七十三條、第三百六十八條，判決如主文。
本案經檢察官郭啟東到庭執行職務。
中      華      民      國    九十二    年      七      月      十五    日
                              臺灣高等法院刑事第九庭
                                  審判長法  官  李  文  成
                                        法  官  官  有  明
                                        法  官  周  盈  文
右正本證明與原本無異。
不得上訴。
                                        書記官  余  姿  慧
中      華      民      國    九十二    年      七      月      十五    日


司法院資訊處製作；財團法人民間司法改革基金會備份。
